【裁判字號】    97,婚,226
【裁判日期】    971006
【裁判案由】    離婚
【裁判全文】
臺灣臺南地方法院家事判決               97年度婚字第226號
原      告  乙○○
訴訟代理人  王進輝律師
被      告  甲○○
上列當事人間請求離婚事件，經本院於民國97年9月22日言詞辯
論終結，判決如下：
    主      文
准原告與被告離婚。
訴訟費用新臺幣仟元由被告負擔。
    事實及理由
壹、程序方面：
一、按臺灣地區人民與大陸地區人民間之民事事件，除本條例另
    有規定外，適用臺灣地區之法律；判決離婚之事由，依臺灣
    地區之法律，臺灣地區與大陸地區人民關係條例第41條第1
    項、第52條第2項分別定有明文。查原告係臺灣人民，被告
    則為大陸人民，有戶籍謄本附卷可稽，則本件離婚事件自應
    適用我國法律，先此敘明。
二、又被告經合法通知，未於言詞辯論期日到場，核無民事訴訟
    法第386條所列各款情形，爰依原告聲請由其一造辯論而為
    判決。
貳、實體方面：
一、原告主張：兩造於民國95年3月13日結婚，而被告為大陸地
    區人民，詎被告來台與原告同居不久，旋於96年4月20日不
    告而別，離家出走，原告遍尋不著，遂於96年4月24日向台
    南市警察局第二分局博愛派出所申報被告為不明人口，至今
    已1年。按夫妻之一方以惡意遺棄他方在繼續狀態中者，他
    方得請求離婚。夫妻間有民法第1052條第1項所列各款以外
    之重大事由，而難以維持婚姻者，夫妻之一方得請求離婚。
    民法第1052條第1項第5款、第1052條第2項定有明文。查被
    告離家已1年，對原告不聞不問，顯係惡意遺棄且持續中。
    又婚姻係以誠摯相愛地共同生活為基礎，若此基礎已動搖，
    縱無激烈言詞或情感外遇，僅終日冷漠相對，維持婚姻關係
    之基礎即屬破裂，基於近代離婚法立法例大多由有責主義而
    至破綻主義之趨勢，法院即應認定該情形屬難以維持婚姻之
    重大事由。兩造分離1年，原告無法找到被告，被告亦無聯
    繫，顯見兩造共同生活所需誠摯的互敬互愛之基礎已不復存
    在，兩造之間已有難以維持婚姻之重大事由。為此依民法第
    1052條第1項第5款、第2項規定提起本件訴訟，並聲明：如
    主文所示。
二、得心證之理由：
(一)查原告主張兩造於95年3月13日結婚，婚姻關係現仍存續中之
  事實，此有原告所提戶籍謄本、結婚公證書各1件在卷可憑，
  並經本院向台南市中西區戶政事務所調取兩造結婚登記資料，
  經該所以97年3月27日南市中西戶信字第097000164號函檢附兩
  造結婚登記申請書、結婚公證書、公證書供參，此一事實自堪
  認定。次查，原告主張被告於婚後來台與原告同住，未久即於
  96年4月20日不告而別，離家出走，迄今遍尋不著等情，此業
  據證人即原告母親詹張玉麗證述：「（兩造現有無同住？）沒
  有，約有一年多了，那時候沒有原因就沒有住一起了，我們不
  知道被告現在人在何處，被告也沒有跟我們聯絡，也沒有回來
  過。」「（有無找尋過被告？）有，但是找不到人。被告是偷
  偷跑走的，我們有去報失蹤人口協尋，但是也找不到。」及證
  人李合璧證述：「（兩造婚後有無同住？）有，約同住三個月
  左右。之後有一天晚上，原告打電話給他姐姐說，被告已經離
  家出走，這是原告姐姐跟我說的，原告當時沒有說是什麼原因
  ，這是大約一年半之前的事情。被告出去之後就沒有再回來，
  原告一直有要與被告聯絡，但是沒有聯絡上，原告也不知道被
  告現在人在何處。我常常會去原告家，聽原告談起關於被告的
  事情，我們也有一同出去玩過，我認識原告已經有十五六年了
  ，我大約一星期會去原告家裡二、三次，原告與他姐姐有住一
  起，我去原告家裡的時候，我有看過被告，最後一次是大約一
  年半前看到的，之後就再也沒有看過被告。」另依證人柯世國
  亦證稱：「（任職於原告住所大樓管理員多久？）大約三年半
  ，我有看過被告，大約一年半以前的幾個月時間，大約有三四
  個月左右。被告會從守衛室進出，所以我都有看到。我大約一
  年半以前就沒有看過被告了，原告時常來問我說，被告跑去哪
  裡，我跟原告說，我怎麼會知道。」「（被告跑出去，你有無
  看到？）沒有。是原告跑來問我，我才知道。我是做日班，所
  以我不知道被告何時出去，至於被告為何出去，我也不知道。
  原告也曾經來問過我，被告在外面有無交男朋友，我跟原告說
  我不知道。被告從一年半前出去，就沒有再回來，我也沒有再
  看過被告，我一個月固定休息三天，其他都有上班，上班的時
  間是早上六點半到晚上六點半。」等語。綜合上開證據，堪信
  原告主張被告於96年4月20日左右離家，迄今不歸，未與原告
  聯絡，亦不知去向等語，為可採信。
(二)按夫妻互負同居之義務，但有不能同居之正當理由者，不在此
  限，民法第1001條定有明文。因之夫妻互負同居義務，在婚姻
  關係存續中，苟非證明有不堪同居之虐待，或有其他正當理由
  ，即不得由一造拒絕同居，此有最高法院18年度上字第2129號
  、19年度上字第2693號判例意旨可資參照。又夫妻之一方以惡
  意遺棄他方在繼續狀態中，他方得向法院請求離婚，民法第10
  52條第1項第5款定有明文。夫妻之一方無正當理由而與他方別
  居，有違背同居義務之客觀事實，並有拒絕同居之主觀情事，
  即係民法第1052條第1項第5款所謂以惡意遺棄他方，最高法院
  29年度上字第254號亦著有判例。經查，被告自96年4月20日即
  無故離家，迄今未歸，其客觀上自有違背同居義務之事實；而
  被告離家時間長達1年半，且離家後下落不明，亦足認被告主
  觀上亦確有拒絕同居之意思，則揆諸前開判例意旨，被告顯係
  惡意遺棄原告在繼續狀態中，從而原告依民法第1052條第1項
  第5款規定訴請離婚，為有理由，應予准許。
(三)又原告另本於民法第1052條第2項之規定，提起本件訴訟請求
  裁判離婚，此種起訴之形態為重疊的訴之合併，其訴訟標的雖
  有數項，然僅有單一之聲明，法院應就原告所主張之數項訴訟
  標的逐一審理，如其中一項標的之請求為無理由時，仍須就他
  項標的之請求審判，若認其中一項請求為有理由，即可為原告
  勝訴之判決，就他項標的無須更為審判，法院如就數項標的同
  時判決，則為法所不許。因之，本院既認原告依民法第1052條
  第1項第5款之規定，請求裁判離婚為有理由，就他項標的自無
  須更為審判，併此敘明。
三、據上論結：本件原告之訴為有理由，依民事訴訟法第385條
    第1項前段、第78條、第87條第1項，判決如主文。
中    華    民    國    97    年    10    月    6     日
                      家事法庭    法  官  林富郎
以上正本係照原本作成。
如對本判決上訴，須於收受判決正本送達後20日內向本院提出上
訴狀，並繳納上訴費及附具繕本。
中    華    民    國    97    年    10    月    6     日
                                  書記官  劉毓如


司法院資訊處製作；財團法人民間司法改革基金會備份。
